【裁判字號】    89,台非,490
【裁判日期】    891221
【裁判案由】    煙毒
【裁判全文】
最高法院刑事判決                                八十九年度台非字第四九○號
    上訴人  最高法院檢察署檢察總長
    被  告  甲○○
右上訴人因被告煙毒案件，對於台灣高等法院高雄分院中華民國八十五年五月三十一
日第二審確定判決（八十五年度上訴字第八二七號，起訴案號：台灣高雄地方法院檢
察署八十五年度偵字第四一五九號），認為違法，提起非常上訴，本院判決如左：
    主  文
原判決及第一審判決關於罪刑部分撤銷。
甲○○連續施用毒品，處有期徒刑參年壹月。
海洛因壹小包（驗後淨重貳點參公克）沒收銷毀之。
    理  由
非常上訴理由稱：「按受有期徒刑之執行完畢，或受無期徒刑或受有期徒刑一部之執
行而赦免後，五年以內再犯有期徒刑以上之罪者，始為累犯，刑法第四十七條定有明
文。本件被告曾於民國八十一年六月間因煙毒案件臺灣高等法院高雄分院以八十一年
度上訴字第二一一六號判處有期徒刑參年貳月褫奪公權參年確定，又於同年三月間因
違反麻醉藥品管理條例案件，經同院以八十二年度上訴字第一一八九號判處有期徒刑
伍年陸月確定。嗣該二罪經同院以八十三年度聲字第二○○號裁定，合併定其應執行
之刑為有期徒刑捌年貳月確定。而被告因前案自八十一年十一月三十日入監執行（台
灣高雄地方法院檢察署八十一年度執字第七八八四號），其執行指揮書執行完畢日期
為八十五年一月七日，嗣因與後案合併定其應執行之刑而更換執行指揮書，其執行完
畢日期為八十九年八月四日（同署八十三年度執更字第一七四八號）。茲被告於八十
四年四月二十六日假釋出獄後，再於八十五年一月間某日起至同年二月八日止，為連
續施用毒品之犯行，經台灣高雄地方法院檢察署檢察官提起公訴（八十五年度偵字第
四一五九號），其犯罪時間在上述執行完畢日期（即八十九年八月四日）之前，依首
開說明尚不構成累犯，乃受理之台灣高雄地方法院竟誤認其執行完畢日期為前案所載
之八十五年一月七日，並認其本次犯行應構成累犯，而以八十五年度訴字第七四一號
判決依累犯規定加重其刑判處有期徒刑參年參月，顯有判決適用法則不當之違法，案
經上訴由台灣高等法院高雄分院受理後，竟未將一審違法判決撤銷自為適法之判決，
即於八十五年五月三十一日以八十五年度上訴字第八二七號判決上訴駁回，是原判決
仍有判決適用法則不當之違法，案經確定且於被告不利，爰依刑事訴訟法第四百四十
一條、第四百四十三條提起非常上訴，以資糾正。」等語。
本院按累犯之成立，以曾受有期徒刑之執行完畢，或受無期徒刑或有期徒刑一部之執
行而赦免後，五年以內，再犯有期徒刑以上之罪者為要件，刑法第四十七條規定甚明
。又應併合處罰之數罪，經法院分別判處有期徒刑確定，其中一罪之有期徒刑先執行
期滿後，法院經檢察官之聲請，以裁定定其數罪應執行之刑確定，其在未裁定前已先
執行之有期徒刑之罪，因嗣後合併他罪定應執行刑之結果，檢察官所換發之執行指揮
書，係執行應執行刑，其前已執行之有期徒刑部分，僅應予扣除，不能認為已執行完
畢，若被告於應執行刑之執行中假釋出獄，於假釋中更犯罪，受有期徒刑以上刑之宣
告，雖為其中一罪之有期徒刑執行期滿後五年以內所犯，亦僅構成撤銷假釋之原因，
而與累犯之構成要件不符，不能論以累犯。本件被告甲○○於八十年十一月至八十一
年四月二十二日間，因犯煙毒罪，經台灣高等法院高雄分院於八十一年十月十三日以
八十一年度上訴字第二一一六號判決判處有期徒刑三年二月確定，於八十一年十一月
三十日入監執行，刑期原應至八十五年一月七日屆滿，嗣被告又因於八十年十月至同
年十二月間犯非法販賣化學合成麻醉藥品罪，經同法院於八十二年十一月十七日以八
十二年度上訴字第一一八九號判決判處有期徒刑五年六月確定，檢察官並以被告上開
所犯二罪合於定應執行刑之要件，聲請由台灣高等法院高雄分院以八十二年度聲字第
二○○號裁定定應執行有期徒刑八年二月後，於八十三年五月二十六日換發執行指揮
書，執行其應執行之刑，期滿日期為八十九年八月四日，嗣於八十四年四月二十六日
假釋出監，殘餘刑期五年二月又九日，有上開案卷及台灣高雄地方法院檢察署八十一
年度執字第七八八四號、八十三年度執更字第一七四八號卷可稽。準此，則被告於八
十五年一月至同年二月八日間，再犯本件連續施用毒品罪時，其上開所犯二罪所處有
期徒刑，自均尚未執行完畢，而不符累犯之構成要件，第一審不察，遽以被告前所犯
煙毒罪所處有期徒刑三年二月，已於八十五年一月七日執行期滿而論以累犯，原審不
加糾正，仍率維持第一審之不當判決，自均有判決適用法則不當之違背法令。案經確
定，且於被告不利，非常上訴意旨執以指摘，洵有理由。惟原判決及第一審判決此項
違法，尚無礙於被告連續施用毒品犯罪事實之認定，本院自得予以審判，爰將原判決
及第一審判決關於罪刑部分撤銷，審酌被告之一切情狀，量處如主文第二項所示之刑
，扣案之海洛因一小包（驗後淨重二‧三公克）並諭知沒收銷毀之。又毒品危害防制
條例雖經於八十七年五月二十日修正公布，但因非常上訴審係代替原審而為判決，應
以原審判決當時所應適用之法律為判決之依據，不生比較適用之問題，併予明。
據上論結，應依刑事訴訟法第四百四十七條第一項第一款但書、肅清煙毒條例第九條
第一項、第十二條前段、刑法第十一條、第五十六條，判決如主文。
中      華      民      國    八十九    年     十二     月    二十一    日
                              最高法院刑事第二庭
                                  審判長法官  莊  來  成
                                        法官  呂  潮  澤
                                        法官  謝  俊  雄
                                        法官  白  文  漳
                                        法官  蘇  振  堂
      右正本證明與原本無異
                                              書  記  官
中      華      民      國    八十九    年     十二     月    二十八    日


司法院資訊處製作；財團法人民間司法改革基金會備份。
